臺灣臺中地方法院刑事判決　　　　　　100年度交訴字第327號
公　訴　人　臺灣臺中地方法院檢察署檢察官
被　　　告　鄞妘穎
上列被告因肇事逃逸罪等案件，經檢察官提起公訴（100年度偵
字第14460 號），被告於準備程序中就被訴事實為有罪之陳述，
於聽取當事人之意見後，經本院合議庭裁定由受命法官獨任進行
簡式審判程序，判決如下：
    主    文
鄞妘穎犯過失傷害罪，處有期徒刑肆月；又犯肇事致人傷害逃逸
罪，處有期徒刑捌月。應執行有期徒刑拾月。
    犯罪事實
一、鄞妘穎於民國100 年4 月1 日上午9 時許，駕駛車牌號碼8A
    -9000 號自用小客車，沿臺中市○○區○○路慢車道往市區
    方向行駛，於同日上午9 時46分許，途經太原路3 段735 之
    1 號前時，理應注意車前狀況及兩車併行之間隔，並隨時採
    取必要之安全措施，超越時應顯示左方向燈並於前車左側保
    持半公尺以上之間隔超過，且依當時天候晴、日間自然光線
    、柏油路面乾燥、無缺陷、道路無障礙物、視距良好等情，
    客觀上並無不能注意之情事，竟疏未注意張月員騎乘車牌號
    碼VOI-050 號輕型機車行駛在其右前方，即貿然往前超車，
    乃與張月員之機車發生擦撞，致張月員當場人車倒地，受有
    蜘蛛膜下腔出血、左側第2 、3 、4 蹠骨骨折等傷害。詎鄞
    妘穎肇事後，竟未下車探視傷者張月員，給予必要之救護並
    報警處理，竟萌生逃逸之犯意，隨即逃離現場。嗣因在旁路
    人目擊上開車禍，報警處理始循線查獲上情。
二、案經張月員訴由臺中市政府警察局第五分局報告臺灣臺中地
    方法院檢察署檢察官偵查起訴。
    理    由
壹、程序方面：
一、本案被告鄞妘穎所犯過失傷害罪及肇事逃逸罪，係死刑、無
    期徒刑、最輕本刑為3 年以上有期徒刑以外之罪，被告於行
    準備程序中就被訴事實均為有罪之陳述，經法官告知簡式審
    判程序之旨，並聽取公訴人、被告之意見後，本院合議庭認
    為適宜由受命法官獨任進行簡式審判程序，而依刑事訴訟法
    第273 條之1第1項規定，裁定改用簡式審判程序，是本案之
    證據調查，依刑事訴訟法第273 條之2 、同法第159 條第2
    項之規定，不適用傳聞法則有關限制證據能力之相關規定。
二、本案被告所為不利於己之供述，並無出於強暴、脅迫、利誘
    、詐欺、疲勞訊問、違法羈押或其他不正之方法，亦非違反
    法定障礙事由經過期間不得訊問或告知義務之規定而為，依
    刑事訴訟法第156 條第1 項、第158 條之2 規定，應認其有
    證據能力。
三、本案認定犯罪事實所憑之證據，均無違反法定程序而取得之
    情形，依刑事訴訟法第158 條之4 反面規定，自有證據能力
    。
貳、實體方面
一、本院認定被告有罪之證據如下：
（一）被告於警詢之供述，及於偵審中之自白。
（二）告訴人張月員於警詢時之指訴。
（三）卷附之道路交通事故現場圖、道路交通事故調查報告表(一)
      、(二)、中國醫藥大學附設醫院診斷證明書、道路交通事故
      初步分枌研判表各1 份、車輛詳細資料報表2份、照片29
      張。
（四）按汽車駕駛人本應注意車前狀況及兩車併行之間隔；且超
      車時，應與前車左側保持半公尺以上之間隔超過，道路交
      通安全規則第94條第3 項、第101 條第1 項第5 款分別定
      有明文。被告駕駛上開自小客車本應注意上開規定，且依
      卷附道路交通事故調查報告表(一)、(二)及現場照片所示，事
      故當時天候晴、日間自然光線、柏油路面、乾燥、無缺陷
      、無障礙物、視距良好，並無不能注意之情事，被告卻疏
      未注意車前狀況、兩車併行之間隔及保持安全距離而貿然
      超車，以致肇事，並致告訴人受有傷害，被告顯有過失，
      且被告之過失行為與告訴人所受傷害間，有相當因果關係
      。
（五）又汽車駕駛人駕駛汽車肇事致人受傷或死亡者，應即採取
      救護措施及依規定處置，並通知警察機關處理，不得任意
      移動肇事汽車及現場痕跡證據，為道路交通管理處罰條例
      第62條第3 項所明定。又因道路交通事故之發生，常非於
      己之鄰親家里，時有告救不能情事，乃科以肇事者須即採
      取救護或其他必要措施，並應向警察機關報告之法定義務
      ，以防因就醫延誤致生無謂傷亡，並俾得通知傷亡者家屬
      到場，以明責任，是凡肇事人於行車肇事致人受傷或死亡
      ，未即採取救護或其他必要措施，並向警察機關報告，即
      駕車逃逸者，均應依該規定處罰，至其嗣後是否受刑事訴
      追及已否與被害人達成民事和解，賠償損失，對其應受處
      罰一節，並不生影響。準此，汽車駕駛人駕駛汽車肇事，
      不論其責任之歸屬為何，即有義務留在肇事現場，採取救
      護或其他必要措施，並向警察機關報告，以維護他人之生
      命與其他用路人之交通安全。其立法目的，既係促使駕駛
      人於肇事致死傷後，能對被害人即時救護，報告警察機關
      ，以減少死傷，是該罪之成立祇以行為人有駕駛動力交通
      工具肇事，致人死傷而逃逸之事實為已足（最高法院92年
      度台上字第44 68 號判決要旨參照）。被告既已知悉其所
      駕駛上開自小客車與上開機車發生擦撞，致告訴人之人車
      已倒地，告訴人在所難免當受有傷害，猶未留在肇事現場
      ，採取救護或其他必要措施，即逕行駕車離去，其主觀上
      應具有肇事逃逸之犯意甚明。
（六）綜上所述，本案事證明確，被告犯行堪予認定，應予依法
      論科。
二、論罪科刑
（一）核被告所為，係犯刑法第284 條第1 項前段之過失傷害罪
      罪及刑法第185 條之4 之肇事致人受傷逃逸罪。
（二）被告所犯上開過失傷害罪與肇事致人傷害逃逸罪，犯意各
      別，行為互殊，應予分論併罰。
（三）爰審酌被告駕駛自用小客車撞及告訴人，致告訴人受傷後
      ，未曾停車查看告訴人之受傷情形，亦未留在車禍現場施
      以救助行為或報警處理，而於肇事後，擅行離開現場，影
      響告訴人可受即時救護之時機，危及告訴人之生命、身體
      ，實屬不該，且本案被告係因超車不當肇事，應負全部之
      肇事責任，告訴人所受傷害不輕，而其犯後迄言詞辯論終
      結前，未曾賠付分文給告訴人，暨斟酌其並無犯罪前科（
      有臺灣高等法院被告前案紀錄表在卷可考）、素行尚可、
      智識程度為國中肄業，勉持之生活狀況，與犯罪後坦承犯
      行等一切情狀，分別量處如主文所示之刑，並定其應執行
      之刑，以資懲儆。
據上論斷，應依刑事訴訟法第273 條之1 第1 項、第299 條第1
項前段，刑法第185 條之4 、第284 條第1 項前段、第51條第5
款，判決如主文。
本案經檢察官黃智炫到庭執行職務。
中    華    民    國   100    年    12    月    20    日
                        交通法庭    法  官  莊秋燕
以上正本證明與原本無異。
如不服本判決，應於收受送達後10日內向本院提出上訴書狀，並
應敘述具體理由；其未敘述上訴理由者，應於上訴期間屆滿後20
日內向本院補提理由書（均須按他造當事人之人數附繕本）「切
勿逕送上級法院」。
                                    書記官  楊賀傑
中    華    民    國   100    年    12    月    20    日
附錄論罪科刑法條全文：
刑法第185 條之4
駕駛動力交通工具肇事，致人死傷而逃逸者，處6 月以上5 年以
下有期徒刑。
中華民國刑法第284條
（過失傷害罪）
因過失傷害人者，處 6 月以下有期徒刑、拘役或 5 百元以下罰
金，致重傷者，處 1 年以下有期徒刑、拘役或 5 百元以下罰金
。
從事業務之人，因業務上之過失傷害人者，處 1 年以下有期徒
刑、拘役或 1 千元以下罰金，致重傷者，處 3 年以下有期徒刑
、拘役或 2 千元以下罰金。